【裁判字號】    97,易,101
【裁判日期】    970526
【裁判案由】    詐欺
【裁判全文】
臺灣高雄地方法院刑事判決               97年度易字第101號
公  訴  人  臺灣高雄地方法院檢察署檢察官
被      告  乙○○
選任辯護人  洪文佐律師
上列被告因詐欺案件，經檢察官提起公訴（96年度偵字第35748
號），被告就被訴事實為有罪之陳述，經本院告知簡式審判程序
之旨，並聽取被告、辯護人與公訴人之意見後，本院裁定進行簡
式審判程序，判決如下：
    主  文
乙○○共同犯詐欺取財罪，處有期徒刑伍月，如易科罰金，以新
臺幣壹仟元折算壹日。扣案之郵政存簿儲金簿（中華郵政楠梓亞
洲城郵局帳號：0000000- 0000000號）壹本、郵
政儲金金融卡壹張及印章壹枚，均沒收。
    事  實
一、乙○○明知詐騙集團多利用人頭帳戶轉匯渠等詐騙不知情社
    會大眾之贓款，並利用俗稱之「車手」代為提領款項以躲避
    追緝，竟因需款恐急，雖可預見其提供金融帳戶予陌生人士
    使用並為之提領款項，有可能為詐騙集團所利用以掩飾並逃
    避追查，竟仍基於縱有人使用其所有之帳戶作為詐騙之犯罪
    工具，且利用其提領行為而獲得詐騙所得贓款亦不違其本意
    之未必故意，於民國96年12月初某日，將其所申設之中華郵
    政楠梓亞洲城郵局帳號：0000000-0000000 號（起訴書誤載
    為0000000-0000000 ，下稱系爭帳戶）之帳戶提供與真實姓
    名、年籍不詳綽號「小李」之成年人暨其所屬之詐騙集團使
    用，並由「小李」撥打其使用之手機門號0000000000號通知
    乙○○至郵局提領被害人匯入系爭帳戶之款項，乙○○於提
    領現款交付「小李」後，即可獲得當次提領款項之3 ％現金
    作為報酬。嗣該詐騙集團成員於96年12月11日13時許，以不
    詳電話撥打給丙○○，佯裝為丙○○女兒倪麗臻，向其佯稱
    需要現金買賣股票，要求匯款新臺幣（下同）30,000元至系
    爭帳戶週轉等語，致丙○○不疑有他，而陷於錯誤，於96年
    12月11日13時58分（起訴書誤載為96年11月11日），依其指
    示匯款30,000元至系爭帳戶內，同日乙○○即依「小李」之
    通知，自系爭帳戶內以金融卡提領該匯款款項並交付「小李
    」，「小李」並同時給付乙○○當次之報酬900 元（30000
    ×3 ％＝900） ，事後丙○○於同日晚間與其女兒倪麗臻聯
    繫後查覺受騙，而報警處理。乙○○嗣於96年12月12日12時
    15分許，至位於高雄市○○區○○路222 號之中華郵政楠梓
    亞洲城郵局，欲提領系爭帳戶內另受詐騙之徐承蘭所匯入之
    款項時（另行偵辦中），為警循線而當場查獲，並扣得系爭
    帳戶之郵政存簿儲金簿、郵政儲金金融卡及印章各1 個，始
    悉上情。
二、案經高雄市政府警察局楠梓分局報請台灣高雄地方法院檢察
    署檢察官偵查起訴。
    理  由
一、按被告乙○○所為係犯死刑、無期徒刑、最輕本刑為3年以
    上有期徒刑以外之罪，其於本院審理中就被訴事實為有罪之
    陳述，經本院告知簡式審判程序之旨，並聽取公訴人、被告
    及辯護人之意見後，本院認為適宜進行簡式審判程序，依刑
    事訴訟法第273 條之1 第1 項規定，裁定進行簡式審判程序
    ，合先敘明。
二、上揭事實，業據被告於本院審理中坦承不諱，核與證人丙○
    ○於警詢中之指述情節大致相符，並有高雄市政府警察局楠
    梓分局加昌派出所扣押筆錄、扣押物品目錄表、內政部警政
    署反詐騙案件紀錄表、受理詐騙帳戶通報警示簡便格式表、
    臺北市政府警察局大安分局和平東路派出所受理各類案件紀
    錄表、臺北市政府警察局大安分局和平東路派出所受理刑事
    案件報案三聯單、郵政國內匯款執據、系爭帳戶之開戶資料
    、存摺影本、交易清單、客戶歷史交易清單各1 份在卷可稽
    ，是被告之任意性自白核與事實相符，洵堪採為論罪科刑之
    依據。本案事證明確，被告上開詐欺取財犯行，堪予認定，
    應依法論科。
三、核被告所為，係犯刑法第339 條第1 項之詐欺取財罪。被告
    與「小李」暨其所屬之詐騙集團，就本案犯行有犯意聯絡及
    行為分擔，應以共同正犯論。本院爰審酌被告為圖私利，除
    提供帳戶供不法集團使用外，本身並擔任提領詐騙款項之車
    手工作，實際參與詐欺取財犯行，造成執法機關不易查緝犯
    罪行為人，助長社會犯罪風氣，也造成被害人求償上之困難
    ，惡性非輕，且迄未賠償被害人丙○○之損失，惟念及被告
    未曾因刑事犯罪而受有期徒刑以上刑之宣告，有臺灣高雄地
    方法院檢察署刑案資料查註紀錄表及臺灣高等法院被告前案
    紀錄表各1 份在卷可憑，且犯後終能坦承犯行，態度尚可，
    並斟酌其生活狀況、智識程度、犯罪動機、目的、手段等一
    切情狀，量處如主文所示之刑，並考量被告係國中肄業，現
    從事服務業，月入18,000元，經濟狀況不佳等情（參本院卷
    第79頁），諭知如主文所示之易科罰金折算標準。另被告雖
    以其當時係經濟窘困致一時失慮而犯本案且無前科為由，請
    求併予宣告緩刑，然斟酌被告明知政府大力宣導反詐騙，且
    於交付系爭帳戶資料時，已具有雖不明確但可以推測對方為
    詐騙集團之未必故意，仍無視而提供系爭帳戶供詐騙集團使
    用，並進而為之提領贓款擔任「車手」職務，導致司法礙難
    追訴詐騙集團成員等情，並參酌其犯罪性質，認不宜為緩刑
    之宣告，附此敘明。
四、又本件扣案之系爭帳戶郵政存簿儲金簿、郵政儲金金融卡及
    印章各1 個，均為被告所有，並為供本件犯罪所用之物，此
    經被告於本院審理中自承在卷（參本院卷第68頁、第79頁）
    ，爰依刑法第38條第1 項第2 款之規定，宣告沒收之。
據上論斷，應依刑事訴訟法第273條之1第1項、第299條第1項前
段，刑法第339條第1項、第28條、第41條第1項前段、第38條第1
項第2款，刑法施行法第1條之1，判決如主文。
本案經檢察官甲○○到庭執行職務。
中    華    民    國    97    年    5     月    26    日
                  刑事第十三庭  法  官  郭宜芳
以上正本證明與原本無異。
如不服本判決應於收受本判決後10日內向本院提出上訴書狀，並
應敘述具體理由，如未敘述上訴理由者，應於上訴期間屆滿後20
日內補提理由書狀於本院（均須按他造當事人之人數附繕本）「
切勿逕送上級法院」。
                                書記官  李崑良
中    華    民    國    97    年    5     月    26    日
附錄本案論罪科刑法條全文：
中華民國刑法第339條
（普通詐欺罪）
意圖為自己或第三人不法之所有，以詐術使人將本人或第三人之
物交付者，處5 年以下有期徒刑、拘役或科或併科1 千元以下罰
金。
以前項方法得財產上不法之利益或使第三人得之者，亦同。
前二項之未遂犯罰之。


司法院資訊處製作；財團法人民間司法改革基金會備份。
